---
title: "Primer Trabajo Grupal"
author: "Omar David Mercado -omercado@unal.edu.co <br> Zuleima Carriazo- zcarriazo@unal.edu.co <br> ESteban Grajales-jgrajalesh@unal.edu.co <br> Juan José Hurtado- jjhurtadoa@unal.edu.co <br> Juan Manuel Sierra- jmsierraa@unal.edu.co "
date: "Miercoles 14 de Abril de 2021"
output: html_document
---

```{r setup, include=FALSE}
knitr::opts_chunk$set(echo = FALSE,
                      message = FALSE,
                      warning = FALSE
                      )
```


##### Valiendonos de las múltiples opciones que tenemos para presentar este proyecto, hacemos uso de estas bibliotecas en particular
```{r}
library(tidyverse)
library(eeptools)
```

###### Se realiza la lectura de la base de datos de la que vamos a tomar información para realizar un analisis gráfico/exploratorio de lo que podamos encontrar en ella; se codifica con *UTF-08* para una lectura adecuada que permita tildes y letras en español.
```{r}
Enc <- read.csv("encuesta1.csv", encoding = "UTF-8")

```


##### Se muestran en el archivo los primeros 6 registros de la base de datos en cuestión, para dar una idea lo que pueda contener  ésta misma.
```{r}
head(Enc)
```

###### Se hace una revisión de las variables contenidas en la base de datos para mirar a que tipo pertenecen, y posteriormente convertirlas a otro para trabajarlas a nuestra conveniencia
```{r}
glimpse(Enc)
```
```{r}
summary(Enc)
```


##### Se cambian las variables de tipo caracter a factor sobre una nueva base de datos replicada; para un adecuado manejo de los resultados encontrados en éstas en su análisis descriptivo
```{r}
enc <- Enc %>%
  mutate_if(is.character, as.factor)
```

##### Como primer depurado; se convierte el asignado de la primera variable **Respuesta** a tipo character, pues se considera que con estas cifras no debemos hacer ningún tipo de cálculo matemático como para dejarla ser *entero*

```{r}
enc$Respuesta<-factor(enc$Respuesta)
```

##### Tambien se convierte a tipo factor las variables en lenguaje binario, representando como *Si* al número *1*, para una mayor claridad al público,en la lectura de la base de datos 
```{r}
enc$Q09_EnAreaMetropolitana<-factor(enc$Q09_EnAreaMetropolitana, levels=c(0:1), labels=c('No','Si'))
enc$Q11_R<-factor(enc$Q11_R, levels=c(0:1), labels=c('No','Si'))
enc$Q12_RStudio<-factor(enc$Q12_RStudio,levels=c(0:1), labels=c('No','Si'))
enc$Q14_RecursosInformaticos..Internet.de.cable.no.propio<-factor(enc$Q14_RecursosInformaticos..Internet.de.cable.no.propio, levels=c(0:1), labels=c('No','Si'))
enc$Q14_RecursosInformaticos..Wifi.propio<-factor(enc$Q14_RecursosInformaticos..Wifi.propio, levels=c(0:1), labels=c('No','Si'))
enc$Q14_RecursosInformaticos..Wifi.no.propio<-factor(enc$Q14_RecursosInformaticos..Wifi.no.propio,levels=c(0:1), labels=c('No','Si'))
enc$Q14_RecursosInformaticos..Celular.sin.datos<-factor(enc$Q14_RecursosInformaticos..Celular.sin.datos, levels=c(0:1), labels=c('No','Si'))
enc$Q14_RecursosInformaticos..Celular.con.datos<-factor(enc$Q14_RecursosInformaticos..Celular.con.datos, levels=c(0:1), labels=c('No','Si'))
enc$Q14_RecursosInformaticos..Portátil.propio<-factor(enc$Q14_RecursosInformaticos..Portátil.propio, levels=c(0:1), labels=c('No','Si'))
enc$Q14_RecursosInformaticos..Portátil.no.propio<-factor(enc$Q14_RecursosInformaticos..Portátil.no.propio, levels=c(0:1), labels=c('No','Si'))
enc$Q14_RecursosInformaticos..Computador.de.escritorio.propio.y.exclusivo<-factor(enc$Q14_RecursosInformaticos..Computador.de.escritorio.propio.y.exclusivo, levels=c(0:1), labels=c('No','Si'))
enc$Q14_RecursosInformaticos..Computador.de.escritorio.no.propio.pero.exclusivo<-factor(enc$Q14_RecursosInformaticos..Computador.de.escritorio.no.propio.pero.exclusivo, levels=c(0:1), labels=c('No','Si'))
enc$Q14_RecursosInformaticos..Computador.propio..pero.no.exclusivo<-factor(enc$Q14_RecursosInformaticos..Computador.propio..pero.no.exclusivo,levels=c(0:1), labels=c('No','Si'))
enc$Q14_RecursosInformaticos..Computador.de.escritorio.ni.propio.ni.exclusivo<-factor(enc$Q14_RecursosInformaticos..Computador.de.escritorio.ni.propio.ni.exclusivo, levels=c(0:1), labels=c('No','Si'))
enc$Q14_RecursosInformaticos..Tablet.sin.datos<-factor(enc$Q14_RecursosInformaticos..Tablet.sin.datos, levels=c(0:1), labels=c('No','Si'))
enc$Q14_RecursosInformaticos..Tablet.con.datos.<-factor(enc$Q14_RecursosInformaticos..Tablet.con.datos., levels=c(0:1), labels=c('No','Si')) 
enc$Q15_Alunizaje<-factor(enc$Q15_Alunizaje, levels=c(0:1), labels=c('No','Si')) 
enc$Q17_Experimentos<-factor(enc$Q17_Experimentos, levels=c(0:1), labels=c('No','Si'))
enc$Q16_EspionajeInternet<-factor(enc$Q16_EspionajeInternet, levels=c(0:1), labels=c('No','Si'))
enc$Q18_Vacunas<-factor(enc$Q18_Vacunas, levels=c(0:1), labels=c('No','Si'))
enc$Q19_EvidenciaFalsa<-factor(enc$Q19_EvidenciaFalsa, levels=c(0:1), labels=c('No','Si'))
enc$Q20_RafagasSolares<-factor(enc$Q20_RafagasSolares, levels=c(0:1), labels=c('No','Si'))
enc$Q21_TierraHueca<-factor(enc$Q21_TierraHueca,  levels=c(0:1), labels=c('No','Si'))
enc$Q22_alienigenas<-factor(enc$Q22_alienigenas,  levels=c(0:1), labels=c('No','Si'))
enc$Q23_CambioClimatico<-factor(enc$Q23_CambioClimatico, levels=c(0:1), labels=c('No','Si'))
enc$Q26_Divisor..f.es.divisor.de.g.2.<-factor(enc$Q26_Divisor..f.es.divisor.de.g.2.,levels=c(0:1), labels=c('No','Si'))
enc$Q26_Divisor..f.es.divisor.de.gh.<-factor(enc$Q26_Divisor..f.es.divisor.de.gh.,  levels=c(0:1), labels=c('No','Si'))
enc$Q26_Divisor..f.es.divisor.de.h.g<-factor(enc$Q26_Divisor..f.es.divisor.de.h.g, levels=c(0:1), labels=c('No','Si'))
enc$Q14_RecursosInformaticos..Internet.de.cable.propio<-factor(enc$Q14_RecursosInformaticos..Internet.de.cable.propio, levels=c(0:1), labels=c('No','Si'))
```

```{r}
summary(enc)
```

```{r}
glimpse(enc)
```
# ANÁLISIS UNIVARIADO

##### Análisis de la variable género
```{r depuración de la variable ** Género**}

gen <- table(enc$Q01_Genero)
gen
```


```{r}
paramAnt <- par(no.readonly = TRUE)
barplot(gen, las = 1,
        main  = "Distribución por género",
        ylim = c(0,80),
        col ='black') 
       # legend.text = c('Masculino', 'Femenino', 'Otro'))
#text(enc, gen + 7, paste(round(gen, 1), "%"))
grid(NA, 10)
par(paramAnt)
```

## Análisis de la variable Fecha de nacimiento
```{r}
enc <- enc %>% 
  mutate(Q02_FechaNac = as.Date(as.character(Q02_FechaNac), "%Y-%m-%d"))
```

```{r}
summary(enc$Q02_FechaNac)
```
### Como la variable Fecha de Nacimiento no da claridad de los datos para un análisis, realizamos la conversión de la Fecha de nacimiento a Edad
```{r}
# Cálculo de la edad
enc <- enc %>% 
  mutate(edad = as.numeric(as.Date("2021-06-30") - Q02_FechaNac)/365.25)
  
```

```{r}
ed<- table(enc$edad)
ed
```


```{r}
enc[,"edad"] <- floor(enc[,"edad"])
enc[,"edad"]
```

```{r}
summary(enc$edad)
```
## Análisis de la variable Carrera
#### Una tabla sencilla que muestra la distribución general de resultados de la variable Carrera de la base de datos; dado que existe un nombre único para cada carrera, no se considera que deba ser depurada, se procederá a ver en grafico la cantidad de estudiantes por carrrera.
```{r}
Q03<-table(enc$Q03_Carrera)
Q03
```

### Se cambian los valores a frecuencia relativa para posteriormente ser graficados.
```{r}
carrera <- Q03 / sum(Q03)*100
carrera
```

#### Se realizará una gráfica de barras para representar los datos de los estudiantes y sus respectivas carreras, basandonos en su tabla de frecuencia
```{r}
Q03 <- c("Mate", "Estadístic.", "Ing. Física", "Sistemas", "Ing.Admin.", "Industrial.", "Otra")
Frecuencia<- c(2, 54, 1, 26, 1, 2, 1)
barplot(Frecuencia, names.arg = Q03, density = 20, las= 2, main= 'Cantidad de estudiantes\n encuestados por carrera', ylim=c(0,60), col= 'cyan')
abline(h=seq(0,60,1), col= rep('grey', 6), lty=3)
```
## Análisis de la variable Semestre
```{r}
summary(enc$Q04_Semestre)
```
```{r}
Q04 <- table(enc$Q04_Semestre)
Q04
```

## Análisis de la variable Resultados Pruebas Saber 11

```{r}
summary(enc$Q05_Saber11)
```

```{r}
enc %>%
  filter(enc$Q05_Saber11 > 500)
```

##### Se depuran unos resultados que se salen del rango de la respuesta en la  variable enc$Q05_Saber11, asumiendo que fue un error de digitación al redactar el valor.
```{r}
enc$Q05_Saber11[enc$Q05_Saber11 == 580 & !is.na(enc$Q06_PercentilSaber11)] <- 58

```

### Distribución de los puntajes de los estudiantes
```{r}
boxplot(enc$Q05_Saber11, main = "Distribución Puntaje Saber 11", notch= TRUE, col= 'gold' ,
        outline = FALSE)
```
## Análisis de la variable Percentil Pruebas Saber 11

```{r}
summary(enc$Q06_PercentilSaber11)
```
```{r }
enc %>%
  filter(enc$Q06_PercentilSaber11 > 100)
```

##### Se depuran unos resultados que se salen del rango de la respuesta en la  variable enc$Q06_PercentilSaber11
```{r}
enc$Q06_PercentilSaber11[enc$Q06_PercentilSaber11 == 260.0 & !is.na(enc$Q06_PercentilSaber11)] <- 54.8
enc$Q06_PercentilSaber11[enc$Q06_PercentilSaber11 == 230.0 & !is.na(enc$Q06_PercentilSaber11)] <- 56.12
```

```{r}
summary(enc$Q06_PercentilSaber11)
```

### Distribución de los percentiles prueba de los estudiantes
```{r}
boxplot(enc$Q06_PercentilSaber11, main = "Distribución Percentil Pruebas Saber 11", notch= TRUE, col= 'gold' ,
        outline = FALSE)
```
## Análisis de la variable Fecha Pruebas Saber 11

```{r}
enc <- enc %>% 
  mutate(Q07_FechaSaber11 = as.Date(as.character(Q07_FechaSaber11), "%Y-%m-%d"))
```

```{r}
summary(enc$Q07_FechaSaber11)
```
## Análisis de la variable Fecha Pruebas Saber 11
###  Se toma la decisión de omitir los datos en NA ya que no hacen una gran representacion y se filtra la fila en donde la variable *Q08_PAPA* presenta un error atípico y para tomar la decisión de corregir el dato, pues consideramos que pudo deberse a un error en la digitación de éste
```{r }
enc %>%
  filter(Q08_PAPA > 5)
```


```{r}
enc$Q08_PAPA[enc$Q08_PAPA == 45 & !is.na(enc$Q08_PAPA)] <- 4.5
```


```{r}
summary(enc$Q08_PAPA)
```

```{r}
boxplot(enc$Q08_PAPA,  notch= TRUE, col= 'gold',
main= 'Distribución_PAPA', 
      font=2, 
      xlab='Promedio Academico Ponderado Acumulado',
ylim=c(3,5))

```
##### Se puede ver que en general los estudiantes de la encuesta manejan un buen promedio académico, con una media de aprox. 4.2 y con algunos estudiantes que muestran diferencias significativas en comparación.

#### Para las siguientes variables consideramos no necesario realizar un gráfico que detalle sus resusltados pues, con una sencilla suma del acumulo de sus respuestas positivas y negativas bastará para hacer comprender los datos al público.

## Análisis de la variable Reside en el Área Metropolitana
```{r}
summary(enc$Q09_EnAreaMetropolitana)
```
```{r}
plot(x = enc$Q09_EnAreaMetropolitana)
```


## Análisis de la variable Estrato
```{r}
summary(enc$Q10_Estrato)
```
```{r}
plot(x = enc$Q10_Estrato)
```

## Análisis de la variable Tiene o no Tiene R
```{r}
summary(enc$Q11_R)
```
```{r}
plot(x = enc$Q11_R)
```


## Análisis de la variable Tiene o no Tiene R Studio
```{r}
summary(enc$Q12_RStudio)
```
```{r}
plot(x = enc$Q12_RStudio)
```
### Se omite la Pregunta 13 ya que esta son justificaciones del encuestado.

## Análisis de la variable Recursos Informaticos
```{r}
summary(enc$Q14_RecursosInformaticos..Internet.de.cable.propio)
```
```{r}
plot(x = enc$Q14_RecursosInformaticos..Internet.de.cable.propio)
```

```{r}
summary(enc$Q14_RecursosInformaticos..Internet.de.cable.no.propio)
```

```{r}
summary(enc$Q14_RecursosInformaticos..Wifi.propio)
```

```{r}
summary(enc$Q14_RecursosInformaticos..Celular.sin.datos)
```
```{r}
summary(enc$Q14_RecursosInformaticos..Computador.de.escritorio.propio.y.exclusivo)
```

```{r}
summary(enc$Q14_RecursosInformaticos..Computador.de.escritorio.no.propio.pero.exclusivo)
```
```{r}
summary(enc$Q14_RecursosInformaticos..Computador.propio..pero.no.exclusivo)
```

```{r}
summary(enc$Q14_RecursosInformaticos..Portátil.propio)
```

```{r}
summary(enc$Q14_RecursosInformaticos..Wifi.propio)
```



## Análisis de la variable Alunizaje ¿Cree que el hombre en realidad llegó a la Luna?
```{r}
summary(enc$Q15_Alunizaje)
```

```{r}
plot(x = enc$Q15_Alunizaje)
```

## Análisis de la variable Espionaje por Internet ¿Cree en el Espionaje a traves del Internet?
```{r}
summary(enc$Q16_EspionajeInternet)
```
```{r}
plot(x = enc$Q16_EspionajeInternet)
```


## Análisis de la variable Experimentos ¿Se realizaron experimento en personas afroamericanas en donde no se suministró la penicilina a enfermos con sífilis?
```{r}
summary(enc$Q17_Experimentos)
```
```{r}
plot(x = enc$Q17_Experimentos)
```


## Análisis de la variable Vacunas ¿Las vacunas no sirven y son una conspiración de las multinacionales farmacéuticas para enriquecers?
```{r}
summary(enc$Q18_Vacunas)
```
```{r}
plot(x = enc$Q18_Vacunas)
```


## Análisis de la variable Evidencia Falsa ¿Se utilizó evidencia falsa por el FBI para condenar personas inocentes durante el siglo pasado en EEUU?
```{r}
summary(enc$Q19_EvidenciaFalsa)
```
```{r}
plot(x = enc$Q19_EvidenciaFalsa)
```




## Análisis de la variable Rafaga Solares ¿Las ráfagas solares causan los sismos en la tierra?

```{r}
summary(enc$Q20_RafagasSolares)
```
```{r}
plot(x = enc$Q20_RafagasSolares)
```


## Análisis de la variable Tierra Hueca ¿La tierra es hueca y en su interior existe una civilización oculta?

```{r}
summary(enc$Q21_TierraHueca)
```
```{r}
plot(x = enc$Q21_TierraHueca)
```


## Análisis de la variable Alienigenas ¿Los alienígenas visitaron las civilizaciones antiguas, influyeron en sus historia y construyeron los mega monumentos de la antigüedad?


```{r}
ali<-table(enc$Q22_alienigenas)
ali
```
```{r}
plot(x = enc$Q22_alienigenas)
```


## Análisis de la variable Cambio Climatico ¿Los efectos del cambio climático son naturales, y el escándalo se debe a conspiraciones de ambientalistas y de ciertos gremios económicos?

```{r}
summary(enc$Q23_CambioClimatico)
```
```{r}
```


```{r}
plot(x = enc$Q23_CambioClimatico)
```

## Análisis de la variable área


```{r}
Area<- table(enc$Q24_area)
Area
```

### Cambio de la variable área Frecuencia relativa para hacer un análisis posteriormente.
```{r} 
are <- Area / sum(Area)*100
are
```
### Se presentará en un grafico de pastel el porcentaje de estudiantes que seleccionaron cada una de las posibles opciones de respuesta a la pregunta sobre área sombreada de una circunferencia
```{r}
are<-c("7.5pi  3.4%", "6pi  10.3%", "4.5pi  15%", "4pi  44.9%", "3pi  5.8%","Ninguna de\n las anteriores  20.7%")
pie(Area, label = are, main = "Porcentaje de\n estudiantes en sus respectivos calculos del área ")
```
#### Se esperaba que al ser todos de carreras relacionadas con matemáticas, supieramos responder correctamente esta pregunta basíca pero surgen factores que hacen variar los resultados esperados

## Análisis de la variable Porcentaje que respondieron bien la respuesta anterior

```{r}
summary(enc$Q25_PorcentArea)
```




## Análisis de la variable Porcentaje que respondieron bien de los Divisores

```{r}
summary(enc$Q27_PorcentDivisor)
```







# ANÁLISIS BIVARIADO

## Cruce variable PAPA con Carreras
#### Se hace una visualización del comportamiento del PAPA con respecto a las carreras registradas en la base de datos, para verificar si tal como pensamos; *¿será los estudiantes de Estadistica por ser semi-primíparos en la universidad tienen un mejor (mayor) PAPA?*
```{r,fig.width=7.5, fig.height=6}
boxplot(enc$Q08_PAPA ~ enc$Q03_Carrera, notch= TRUE, col = "lightgreen",
        par(oma=c(5,0,0,0)),
        xaxt='n',
        main = "Dispersión de promedios por carreras", las=1,
        ylab = "Promedio Acádemico Ponderado Acumulado",
        xlab = " ",
        ylim = c(3,5))
axis(1,1:7, labels= c("Matemáticas", "Ingeniería de sistemas", "Estadística", "Ingeniería administrativa", "Ingeniería física", "Ingeniería industrial", "Otra"), las=2)


```


#### Esta pregunta se puede responder claramente con un *No* a nivel general de todos los estudiantes, y al ser comparado con los estudiantes de ingeniería de sistemas, no se puede concluir que grupo tiene el PAPA más elevado.


## CRUCE PAPA CON EDAD
######  Se representará por medio de un gráfico de dispersión el comportamiento de PAPA deacuerdo a la edad de los estudiantes, para reforzar o refutar la idea de que *¿A mayor edad, mejor será el promedio académico ya que se cuenta con más experiencia, y por ende mejores métodos de aprendizaje adquiridos a lo largo de sus años?* ¡Veamoslo!

```{r}
PA_ED<-with(enc, scatter.smooth(x=edad, 
                                y= Q08_PAPA,
                                main= 'Dispersión de promedios por edades',
                                ylim=c(3,5),
                                xlim=c(16,38),
                                ylab = 'Promedio Académico Ponderado Acumulado',
                                xlab='Edad de los estudiantes', pch=17, col='blue'))
                                
```
#### Al observar los datos podemos ver que los promedios mas altos se cocentran en los estudiantes de edades entre *18-22* así que al compararlos con lo que pensabamos; refutamos la idea que teníamos pero no podemos decir que los años y la experiencia no ayudan en la parte académica.  

##### Presentaremos un gráfico que relacione la edad de los estudiantes con la carrera que cursan, para respondernos la pregunta *¿Los estudiantes de menor edad son los de estadistica?, al ser una asignatura que se ve en primeros semestres de su malla curricular)?*
```{r,fig.width=7.5, fig.height=6}
boxplot(enc$edad ~ enc$Q03_Carrera, notch= TRUE,col="lightblue",
        par(oma=c(6,0,0,0)),
        xaxt='n',
        main = "Comportamiento de la edad deacuerdo a las carrera de los estudiantes", las=1,
        ylab = "Edades de los estudiantes",
        xlab = " ",
        ylim = c(17,40), las=1)
axis(1,1:7, labels= c("Matemáticas", "Ingeniería de sistemas", "Estadística", "Ingeniería administrativa", "Ingeniería física", "Ingeniería industrial", "Otra"), las=2)

```
#### Al traslaparse esta información en particular con el grupo de estudiantes de ingeniería de sistemas; no podemos decir con certeza que *sí* pues aúnque el estudiante más joven es de Estadística; existen intervalos de confianza en el mismo  rango de las edades para estos dos grupos, lo que quiere decir que entre éstos dos, estan los estudiantes más jovenes de la encuesta.


# ANÁLISIS MULTIVARIADO


#### Se espera que en la pregunta relacionada con la gráfica, las carreras relacionadas con matemáticas obtengan un mejor puntaje. A la vez queremos analizar si el nivel del semestre influye en contestar correctamente. 




## Analisís multivariado, Semestre, carrera, respuesta correcta a la pregunta del área

### Gráfica de puntos, el color rojo indica que el estudiante acertó la pregunta, el color azul que falló
```{r,fig.width=7.5, fig.height=6}
 par(oma=c(0,8,0,0))
 plot(enc$Q04_Semestre, enc$Q03_Carrera, notch=TRUE,
     "p",
     xlab="Semestre",ylab=" ",
     yaxt="n",
     pch= 16,
     col= ifelse(enc$Q24_area == "4 : 4*pi", "red", "blue"),
     
     )
axis(2,1:7, labels= c("Matemáticas", "Ingeniería de sistemas", "Estadística", "Ingeniería administrativa", "Ingeniería física", "Ingeniería industrial", "Otra"), las=2)


```
#### Podemos darnos cuenta de que los estudiantes que estan empezando en la carrera de estadistica no acertaron a la respuesta del area sombreada, mientras que los estudiantes de semestres mas avanzados acertaron más.

```{r}
enc_area_acertada <- enc %>%
  filter(enc$Q24_area =="4 : 4*pi")

enc_area_desacertada <- enc %>%
  filter(enc$Q24_area !="4 : 4*pi")



```

### Análisis numérico de los estudiantes que acertaron la pregunta según la carrera

```{r}
summary( enc_area_acertada$Q03_Carrera )
```
### Análisis numérico de los estudiantes que fallaron la encuesta según la carrera

```{r}
summary( enc_area_desacertada$Q03_Carrera )
```

### Análisis numérico de los estudiantes que acertaron la pregunta según el semestre
```{r}
summary( enc_area_acertada$Q04_Semestre )
```

### Análisis numérico de los estudiantes que fallaron la pregunta según el semestre
```{r}
summary( enc_area_desacertada$Q04_Semestre )
```
#### Partiendo del hecho que las carreras con más personas son ingeniería de sistemas y estadística, podemos que mientras ing de sistemas está equilibrado entre estudiantes que acertaron y fallaron, estadística se inclina un poco más a fallar. Esto tal vez se deba a que gran parte de los estudiantes de estadística son de primeros semestres, donde sí hay una clara tendencia de más fallo en la respuesta a la pregunta


## Analisís multivariado, Semestre, carrera, y si tiene instalado el Rstudio

#### Nos preguntamos si los estudiantes que tenían instalado Rstudio al momento de la encuesta son en su mayoría estudiantes de estadística o en su defecto de semestres avanzados




### Gráfica de puntos, el color rojo indica que el estudiante tenía instalado Rstudio, el color azul que no


```{r,fig.width=7.5, fig.height=6}
 par(oma=c(0,8,0,0))
 plot(enc$Q04_Semestre, enc$Q03_Carrera, notch=TRUE,
     "p",
     xlab="Semestre",ylab=" ",
     yaxt="n",
     pch= 19,
     col= ifelse(enc$Q12_RStudio == "Si", "red", "blue"),
     
     )
axis(2,1:7, labels= c("Matemáticas", "Ingeniería de sistemas", "Estadística", "Ingeniería administrativa", "Ingeniería física", "Ingeniería industrial", "Otra"), las=2)


```
#### Se nota que es muy bajita las personas que no tenían Rstudio instalado al comienzo del semestre.


```{r}
enc_RStudio <- enc %>%
  filter(enc$Q12_RStudio =="Si")

enc_RStudio_no <- enc %>%
  filter(enc$Q12_RStudio !="Si")
```

### Análisis numérico de los estudiantes que tenían Rstudio instalado pregunta según la carrera

```{r}
summary( enc_RStudio$Q03_Carrera )
```
### Análisis numérico de los estudiantes que no  tenían Rstudio instalado  según la carrera

```{r}
summary( enc_RStudio_no$Q03_Carrera )
```
```{r}
( enc_RStudio_no$Q03_Carrera )
```


### Análisis numérico de los estudiantes que tenían Rstudio instalado según el semestre
```{r}
summary( enc_RStudio$Q04_Semestre )
```


### Análisis numérico de los estudiantes que  no tenían Rstudio instalado según el semestre

```{r}
( enc_RStudio_no$Q04_Semestre )
```

```{r}
summary( enc_RStudio_no$Q04_Semestre )
```

#### Los estudiantes que no tenían instalado Rstudio marcan  tendencia de ser de semestres tempraneros, y vemos que siendo 11, 10 de estos son de estadística, lo que nos indica que los estudiantes de estadística en gran parte están cursando los primeros semestres y apenas están entrando en el mundo de la programación


## Analisís multivariado, edad, semestre, conspiración de alienígenas
.....
##### Nos preguntamos en  los estudiantes que creen que los alienígenas ayudaron civilizaciones antiguas la edad cómo influye. Si al ser mayor se cree menos en conspiraciones o por el contrario tiene más mitos impregnados en sí, también es interesante analizar si el nivel de avance en la carrera influye en esta respuesta 


### Gráfica de puntos, el color rojo indica que el estudiante cree que los alienígenas ayudaron a civilizaciones antiguas, el color azul que no


```{r,fig.width=7.5, fig.height=6}
 par(oma=c(0,8,0,0))
 plot(enc$edad, enc$Q04_Semestre, notch=TRUE,
     "p",
     xlab="Edad",ylab="Semestre ",
     pch= 19,
     col= ifelse(enc$Q22_alienigenas == "Si", "red", "blue"), )

```
#### La grafica nos demuestra que mientras más se avanza en las carreras; menor creencia en teorias conspiratorias se tiene. Y ue ademas estas teorias son mas creibles en personas más jovenes.

```{r}
enc_alien <- enc %>% 
  filter(enc$Q22_alienigenas =="Si")

enc_alien_no <- enc %>%
  filter(enc$Q22_alienigenas !="Si")
 



```

### Análisis numérico de los estudiantes que creen en que los alienigenas ayudaron a civilizaciones según el semestre

```{r}
summary(enc_alien$Q04_Semestre )
```
### Análisis numérico de los estudiantes que no creen en que los alienigenas ayudaron a civilizaciones según el semestre
```{r}
summary(enc_alien_no$Q04_Semestre)
```

### Análisis numérico de los estudiantes que creen en que los alienigenas ayudaron a civilizaciones según la edad

```{r}
summary( enc_alien$edad )
```
### Análisis numérico de los estudiantes que no creen en que los alienigenas ayudaron a civilizaciones según la edad
```{r}
summary(enc_alien_no$edad)
```
#### Podemos ver que la edad al parecer no es un factor decisivo ya que las medias de quienes creen y quienes no es exactamente la misma, pero tal vez el semestre que cursa sí indica algo, ya que la media de quienes creen más baja que los que no 



## Analisís multivariado, edad, semestre , PAPA

#### Queremos saber si a los mayores les va mejor que a los jovenes dependiendo  también del nivel de avance en la carrera 

```{r}
summary(enc$Q08_PAPA)
```

### Gráfica de puntos, los  colores nos indican en cuál cuartil están, rojo para papa < 3.8, dorado para   3.8 < papa < 4.042, verde para 4.042 < papa < 4.3, azul para papa > 4.3
```{r,fig.width=7.5, fig.height=6}
 par(oma=c(0,8,0,0))
 plot(enc$edad, enc$Q04_Semestre, notch=TRUE,
     "p",
     xlab="Edad",ylab=" ",
     
     pch= 19,
     col= ifelse(enc$Q08_PAPA < 3.8, "red", ifelse(enc$Q08_PAPA < 4.042, "darkgoldenrod1", ifelse(enc$Q08_PAPA < 4.3, "forestgreen", "blue"))),
     
     )



```
#### En la grafica podemos concluir que aquellos estudiantes que presentan mejor promedio académico son los de semestres entre el 4to y 6to, y además estos estudiantes tienen edades entre los 22 a 25 años.

### hacer el análisis numérico  tendremos en cuenta la media, para dividir los que están abajo de la media como menos buenos que los que están arriba
```{r}
enc_papa_bueno <- enc %>%
  filter(enc$Q08_PAPA > 4.042)

enc_papa_no_bueno <- enc %>%
  filter(enc$Q08_PAPA <=  4.042)



```


### Análisis numérico de los estudiantes con un PAPA "bueno" según el semestre

```{r}
summary( enc_papa_bueno$Q04_Semestre )
```
### Análisis numérico de los estudiantes con un PAPA "no bueno" según el semestre
```{r}
summary(enc_papa_no_bueno$Q04_Semestre)
```

### Análisis numérico de los estudiantes con un PAPA "bueno" según la edad

```{r}
summary( enc_papa_bueno$edad )
```
### Análisis numérico de los estudiantes con un PAPA "no bueno" según la edad
```{r}
summary(enc_papa_no_bueno$edad)
```





## Analisís multivariado, edad, estrato , PAPA

#### Ahora nos interesa saber si teniendo en cuenta la edad, el estrato influye en el papa de las personas 


### Gráfica de puntos, los  colores nos indican en cuál cuartil están, rojo para papa < 3.8, dorado para   3.8 < papa < 4.042, verde para 4.042 < papa < 4.3, azul para papa > 4.3
```{r,fig.width=7.5, fig.height=6}
 par(oma=c(0,8,0,0))
 plot(enc$edad, enc$Q10_Estrato, notch=TRUE,
     "p",
     xlab="Edad", ylab="Estrato ",
     
     pch= 19,
     col= ifelse(enc$Q08_PAPA < 3.8, "red", ifelse(enc$Q08_PAPA < 4.042, "darkgoldenrod1", ifelse(enc$Q08_PAPA < 4.3, "forestgreen", "blue"))),
     
     )



```
###### Con respecto al estrato y edad notamos que mientras más jovenes y de estratos bajos; el PAPA se puede considerar medianamente alto, entre *4 y 4.3* 

### Análisis numérico de los estudiantes con un PAPA "bueno" según el estrato

```{r}
summary( enc_papa_bueno$Q10_Estrato )
```
### Análisis numérico de los estudiantes con un PAPA "no bueno" según el estrato
```{r}
summary(enc_papa_no_bueno$Q10_Estrato)
```

### Análisis numérico de los estudiantes con un PAPA "bueno" según la edad

```{r}
summary( enc_papa_bueno$edad )
```
#### Análisis numérico de los estudiantes con un PAPA "no bueno" según la edad
```{r}
summary(enc_papa_no_bueno$edad)
```

```{r}
summary(enc$Q06_PercentilSaber11)
```




## Analisís multivariado, edad, percentilPruebasSaber , PAPA, Espionaje
  
```{r,fig.width=7.5, fig.height=6}
par(oma=c(0,8,0,0))
 plot(enc$edad, enc$Q06_PercentilSaber11, notch=TRUE,
     "p",
     xlab="Edad",ylab="Percentil pruebas del saber ",
     
     pch= ifelse(enc$Q16_EspionajeInternet == "Si", 20, 0),
     col= ifelse(enc$Q08_PAPA < 3.8, "red", ifelse(enc$Q08_PAPA < 4.042, "darkgoldenrod1", ifelse(enc$Q08_PAPA < 4.3, "forestgreen", "blue"))),
     
     )

```
#### En la población notamos que las personas con edades inferiores a 25 años cuyos percentiles obtenidos son mayores o iguales a 80 tienden a creer en el espionaje por ser la población que más navega en internet, (dentados con puntos)

### Análisis numérico 

```{r}

enc_papa_bueno <- enc %>%
  filter(enc$Q08_PAPA > 4.042)

enc_papa_no_bueno <- enc %>%
  filter(enc$Q08_PAPA <=  4.042)

enc_espionaje <- enc %>%
  filter(enc$Q16_EspionajeInternet == "Si")

enc_no_espionaje <- enc %>%
  filter(enc$Q16_EspionajeInternet == "No")
```

```{r}
summary( enc_papa_bueno$Q06_PercentilSaber11)
```

```{r}
summary( enc_papa_no_bueno$Q06_PercentilSaber11)
```

```{r}
summary( enc_espionaje$Q06_PercentilSaber11)
```

```{r}
summary( enc_no_espionaje$Q06_PercentilSaber11)
```
#### Podemos ver que el PAPA de las personas que estuvieron en un buen percentil en las pruebas del saber es un poco mejor, y en cuanto al espionaje los que no creen estuvieron un poquito peor.

```{r}
summary( enc_papa_bueno$edad)
```



```{r}
summary( enc_no_espionaje$edad)
```

#### En cuanto a la edad se puede ver que hay más tendencia a los jovenes para creer que hubo espionaje



## Analisís multivariado, edad, percentilPruebasSaber,  Aterrizaje en la luna

#### Analizaremos qué tanto tiene que ver la edad y el porcentaje de las pruebas del saber en la creencia que el hombre llegó a la luna, rojo indica que cree que es un montaje, azul cree lo contrario 
  
```{r,fig.width=7.5, fig.height=6}
par(oma=c(0,8,0,0))
 plot(enc$edad, enc$Q06_PercentilSaber11, notch=TRUE,
     "p",
     xlab="Edad",ylab="Percentil pruebas del saber ",
     
     pch= ifelse(enc$Q15_Alunizaje == "Si", 20, 0),
     col= ifelse(enc$Q15_Alunizaje == "Si", "red", "blue")
     
     )

```
### Analisis numérico 

```{r}
enc_luna <- enc %>%
  filter(enc$Q15_Alunizaje == "Si")

enc_no_luna <- enc %>%
  filter(enc$Q15_Alunizaje == "No")
```

```{r}
summary(enc_luna$edad)
```

```{r}
summary(enc_no_luna$edad)
```
```{r}
summary(enc_luna$Q06_PercentilSaber11)
```

```{r}
summary(enc_no_luna$Q06_PercentilSaber11)
```
#### Podemos ver  que el promedio  del saber de las personas que no creen en la coonspiración es considerablemente mayor, mientras que los que creen en la conspiración son un poco más escépticos 

## RECOMENDACIONES
##### Para la tabla de datos debería omitirse de ella la primera variable que asigna un número aleoatorio a cada fila puesto que no representa importancia significativa dentro de ésta.

## CONCLUSIONES
##### Podemos ver que la universidad como es de carácter público la mayoría de sus estudiantes son de estrato 1, 2, y 3   medianamente, por lo cual es escaso encontrar estudiantes con estratos elevados.