---
title: "Primer Trabajo Grupal"
authors:"Omar David Mercado -omercado@unal.edu.co,
        "Zuleima Carriazo- zcarriazo@unal.edu.co,
        "ESteban Grajales-jgrajalesh@unal.edu.co,
        Juan Manuel,Juan Jose Hurtado Alvarez",
date: "Miercoles 14 de Abril de 2021"
output: html_document
---

```{r setup, include=FALSE}
knitr::opts_chunk$set(echo = FALSE,
                      message = FALSE,
                      warning = FALSE
                      )
```


##### Valiendonos de las múltiples opciones que tenemos para presentar este proyecto, hacemos uso de estas bibliotecas en particular
```{r}
library(tidyverse)
library(eeptools)
```

###### Se realiza la lectura de la base de datos de la que vamos a tomar información para realizar un analisis gráfico/exploratorio de lo que podamos encontrar en ella; se codifica con *UTF-08* para una lectura adecuada que permita tildes y letras en español.
```{r}
Enc <- read.csv("encuesta1.csv", encoding = "UTF-8")

```


##### Se muestran en el archivo los primeros 6 registros de la base de datos en cuestión, para dar una idea lo que pueda contener  ésta misma.
```{r}
head(Enc)
```

###### Se hace una revisión de las variables contenidas en la base de datos para mirar a que tipo pertenecen, y posteriormente convertirlas a otro para trabajarlas a nuestra conveniencia
```{r}
glimpse(Enc)
```
```{r}
summary(Enc)
```


##### Se cambian las variables de tipo caracter a factor sobre una nueva base de datos replicada; para un adecuado manejo de los resultados encontrados en éstas en su análisis descriptivo
```{r}
enc <- Enc %>%
  mutate_if(is.character, as.factor)
```

##### Como primer depurado; se convierte el asignado de la primera variable **Respuesta** a tipo character, pues se considera que con estas cifras no debemos hacer ningún tipo de cálculo matemático como para dejarla ser *entero*

```{r}
enc$Respuesta<-factor(enc$Respuesta)
```

#####Tambien se convierte a tipo factor las variables en lenguaje binario, representando como *Si* al número *1*, para una mayor claridad al público,en la lectura de la base de datos 
```{r}
enc$Q09_EnAreaMetropolitana<-factor(enc$Q09_EnAreaMetropolitana, levels=c(0:1), labels=c('No','Si'))
enc$Q11_R<-factor(enc$Q11_R, levels=c(0:1), labels=c('No','Si'))
enc$Q12_RStudio<-factor(enc$Q12_RStudio,levels=c(0:1), labels=c('No','Si'))
enc$Q14_RecursosInformaticos..Internet.de.cable.no.propio<-factor(enc$Q14_RecursosInformaticos..Internet.de.cable.no.propio, levels=c(0:1), labels=c('No','Si'))
enc$Q14_RecursosInformaticos..Wifi.propio<-factor(enc$Q14_RecursosInformaticos..Wifi.propio, levels=c(0:1), labels=c('No','Si'))
enc$Q14_RecursosInformaticos..Wifi.no.propio<-factor(enc$Q14_RecursosInformaticos..Wifi.no.propio,levels=c(0:1), labels=c('No','Si'))
enc$Q14_RecursosInformaticos..Celular.sin.datos<-factor(enc$Q14_RecursosInformaticos..Celular.sin.datos, levels=c(0:1), labels=c('No','Si'))
enc$Q14_RecursosInformaticos..Celular.con.datos<-factor(enc$Q14_RecursosInformaticos..Celular.con.datos, levels=c(0:1), labels=c('No','Si'))
enc$Q14_RecursosInformaticos..Portátil.propio<-factor(enc$Q14_RecursosInformaticos..Portátil.propio, levels=c(0:1), labels=c('No','Si'))
enc$Q14_RecursosInformaticos..Portátil.no.propio<-factor(enc$Q14_RecursosInformaticos..Portátil.no.propio, levels=c(0:1), labels=c('No','Si'))
enc$Q14_RecursosInformaticos..Computador.de.escritorio.propio.y.exclusivo<-factor(enc$Q14_RecursosInformaticos..Computador.de.escritorio.propio.y.exclusivo, levels=c(0:1), labels=c('No','Si'))
enc$Q14_RecursosInformaticos..Computador.de.escritorio.no.propio.pero.exclusivo<-factor(enc$Q14_RecursosInformaticos..Computador.de.escritorio.no.propio.pero.exclusivo, levels=c(0:1), labels=c('No','Si'))
enc$Q14_RecursosInformaticos..Computador.propio..pero.no.exclusivo<-factor(enc$Q14_RecursosInformaticos..Computador.propio..pero.no.exclusivo,levels=c(0:1), labels=c('No','Si'))
enc$Q14_RecursosInformaticos..Computador.de.escritorio.ni.propio.ni.exclusivo<-factor(enc$Q14_RecursosInformaticos..Computador.de.escritorio.ni.propio.ni.exclusivo, levels=c(0:1), labels=c('No','Si'))
enc$Q14_RecursosInformaticos..Tablet.sin.datos<-factor(enc$Q14_RecursosInformaticos..Tablet.sin.datos, levels=c(0:1), labels=c('No','Si'))
enc$Q14_RecursosInformaticos..Tablet.con.datos.<-factor(enc$Q14_RecursosInformaticos..Tablet.con.datos., levels=c(0:1), labels=c('No','Si')) 
enc$Q15_Alunizaje<-factor(enc$Q15_Alunizaje, levels=c(0:1), labels=c('No','Si')) 
enc$Q17_Experimentos<-factor(enc$Q17_Experimentos, levels=c(0:1), labels=c('No','Si'))
enc$Q16_EspionajeInternet<-factor(enc$Q16_EspionajeInternet, levels=c(0:1), labels=c('No','Si'))
enc$Q18_Vacunas<-factor(enc$Q18_Vacunas, levels=c(0:1), labels=c('No','Si'))
enc$Q19_EvidenciaFalsa<-factor(enc$Q19_EvidenciaFalsa, levels=c(0:1), labels=c('No','Si'))
enc$Q20_RafagasSolares<-factor(enc$Q20_RafagasSolares, levels=c(0:1), labels=c('No','Si'))
enc$Q21_TierraHueca<-factor(enc$Q21_TierraHueca,  levels=c(0:1), labels=c('No','Si'))
enc$Q22_alienigenas<-factor(enc$Q22_alienigenas,  levels=c(0:1), labels=c('No','Si'))
enc$Q23_CambioClimatico<-factor(enc$Q23_CambioClimatico, levels=c(0:1), labels=c('No','Si'))
enc$Q26_Divisor..f.es.divisor.de.g.2.<-factor(enc$Q26_Divisor..f.es.divisor.de.g.2.,levels=c(0:1), labels=c('No','Si'))
enc$Q26_Divisor..f.es.divisor.de.gh.<-factor(enc$Q26_Divisor..f.es.divisor.de.gh.,  levels=c(0:1), labels=c('No','Si'))
enc$Q26_Divisor..f.es.divisor.de.h.g<-factor(enc$Q26_Divisor..f.es.divisor.de.h.g, levels=c(0:1), labels=c('No','Si'))
enc$Q14_RecursosInformaticos..Internet.de.cable.propio<-factor(enc$Q14_RecursosInformaticos..Internet.de.cable.propio, levels=c(0:1), labels=c('No','Si'))
```

```{r}
summary(enc)
```

```{r}
glimpse(enc)
```
#ANÁLISIS UNIVARIADO

##### Análisis de la variable género
```{r depuración de la variable ** Género**}

gen <- table(enc$Q01_Genero)
gen
```


```{r}
paramAnt <- par(no.readonly = TRUE)
barplot(gen, las = 1,
        main  = "Distribución por género",
        ylim = c(0,80),
        col ='black') 
       # legend.text = c('Masculino', 'Femenino', 'Otro'))
#text(enc, gen + 7, paste(round(gen, 1), "%"))
grid(NA, 10)
par(paramAnt)
```

##Análisis de la variable Fecha de nacimiento
```{r}
enc <- enc %>% 
  mutate(Q02_FechaNac = as.Date(as.character(Q02_FechaNac), "%Y-%m-%d"))
```

```{r}
summary(enc$Q02_FechaNac)
```
### Como la variable Fecha de Nacimiento no da claridad de los datos para un análisis, realizamos la conversión de la Fecha de nacimiento a Edad
```{r}
# Cálculo de la edad
enc <- enc %>% 
  mutate(edad = as.numeric(as.Date("2021-06-30") - Q02_FechaNac)/365.25)
  
```

```{r}
ed<- table(enc$edad)
ed
```


```{r}
enc[,"edad"] <- floor(enc[,"edad"])
enc[,"edad"]
```

```{r}
summary(enc$edad)
```
##Análisis de la variable Carrera
#### Una tabla sencilla que muestra la distribución general de resultados de la variable Carrera de la base de datos; dado que existe un nombre único para cada carrera, no se considera que deba ser depurada, se procederá a ver en grafico la cantidad de estudiantes por carrrera.
```{r}
Q03<-table(enc$Q03_Carrera)
Q03
```

### Se cambian los valores a frecuencia relativa para posteriormente ser graficados.
```{r}
carrera <- Q03 / sum(Q03)*100
carrera
```

#### Se realizará una gráfica de barras para representar los datos de los estudiantes y sus respectivas carreras, basandonos en su tabla de frecuencia
```{r}
Q03 <- c("Mate", "Estadístic.", "Ing. Física", "Sistemas", "Ing.Admin.", "Industrial.", "Otra")
Frecuencia<- c(2, 54, 1, 26, 1, 2, 1)
barplot(Frecuencia, names.arg = Q03, density = 20, las= 2, main= 'Cantidad de estudiantes\n encuestados por carrera', ylim=c(0,60), col= 'cyan')
abline(h=seq(0,60,1), col= rep('grey', 6), lty=3)
```
##Análisis de la variable Semestre
```{r}
summary(enc$Q04_Semestre)
```
```{r}
Q04 <- table(enc$Q04_Semestre)
Q04
```

##Análisis de la variable Resultados Pruebas Saber 11

```{r}
summary(enc$Q05_Saber11)
```
### Distribución de los puntajes de los estudiantes
```{r}
boxplot(enc$Q05_Saber11, main = "Distribución Puntaje Saber 11", notch= TRUE,
        outline = FALSE)
```
##Análisis de la variable Percentil Pruebas Saber 11

```{r}
summary(enc$Q06_PercentilSaber11)
```
### Distribución de los percentiles prueba de los estudiantes
```{r}
boxplot(enc$Q06_PercentilSaber11, main = "Distribución Percentil Pruebas Saber 11", notch= TRUE,
        outline = FALSE)
```
##Análisis de la variable Fecha Pruebas Saber 11

```{r}
enc <- enc %>% 
  mutate(Q07_FechaSaber11 = as.Date(as.character(Q07_FechaSaber11), "%Y-%m-%d"))
```

```{r}
summary(enc$Q07_FechaSaber11)
```
##Análisis de la variable Fecha Pruebas Saber 11
###  Se toma la decisión de omitir los datos en NA ya que no hacen una gran representacion y se filtra la fila en donde la variable *Q08_PAPA* presenta un error atípico y para tomar la decisión de corregir el dato, pues consideramos que pudo deberse a un error en la digitación de éste
```{r depuracion de la variable Q08_PAPA y analisis descriptivo}
enc %>%
  filter(Q08_PAPA > 5)
```


```{r}
enc$Q08_PAPA[enc$Q08_PAPA == 45 & !is.na(enc$Q08_PAPA)] <- 4.5
```


```{r}
summary(enc$Q08_PAPA)
```



```{r}
bxp1<-boxplot(enc$Q08_PAPA, horizontal = TRUE,  notch= TRUE, col= 'gold')
title(main= 'Distribución_PAPA', 
      outline = FALSE, 
      font=2, 
      xlab='Promedio Academico Ponderado Acumulado')
points(mean(enc$Q08_PAPA, na.rm=FALSE),1, col=' green', pch=19, cex=2)
legend(4.2,1.5, legend=c('Promedio'), pch=19, col= 'red')
```

##Análisis de la variable Reside en el Área Metropolitana
```{r}
summary(enc$Q09_EnAreaMetropolitana)
```

##Análisis de la variable Estrato
```{r}
summary(enc$Q10_Estrato)
```

##Análisis de la variable Tiene o no Tiene R
```{r}
summary(enc$Q11_R)
```


##Análisis de la variable Tiene o no Tiene R Studio
```{r}
summary(enc$Q12_RStudio)
```
### Se omite la Pregunta 13 ya que esta son justificaciones del encuestado.

##Análisis de la variable Recursos Informaticos
```{r}
summary(enc$Q14_RecursosInformaticos..Internet.de.cable.propio)
```





Falta



##Análisis de la variable Alunizaje ¿Cree que el hombre en realidad llegó a la Luna?
```{r}
summary(enc$Q15_Alunizaje)
```
```{r}
barplot(table(enc$Q15_Alunizaje))
```
##Análisis de la variable Espionaje por Internet ¿Cree en el Espionaje a traves del Internet?
```{r}
summary(enc$Q16_EspionajeInternet)
```
```{r}
barplot(table(enc$Q16_EspionajeInternet))
```

##Análisis de la variable Experimentos ¿Se realizaron experimento en personas afroamericanas en donde no se suministró la penicilina a enfermos con sífilis?
```{r}
summary(enc$Q17_Experimentos)
```
```{r}
barplot(table(enc$Q17_Experimentos))
```

##Análisis de la variable Vacunas ¿Las vacunas no sirven y son una conspiración de las multinacionales farmacéuticas para enriquecers?
```{r}
summary(enc$Q18_Vacunas)
```
```{r}
barplot(table(enc$Q18_Vacunas))
```

##Análisis de la variable Evidencia Falsa ¿Se utilizó evidencia falsa por el FBI para condenar personas inocentes durante el siglo pasado en EEUU?
```{r}
summary(enc$Q19_EvidenciaFalsa)
```
```{r}
barplot(table(enc$Q19_EvidenciaFalsa))
```


##Análisis de la variable Rafaga Solares ¿Las ráfagas solares causan los sismos en la tierra?

```{r}
summary(enc$Q20_RafagasSolares)
```
```{r}
barplot(table(enc$Q20_RafagasSolares))
```

##Análisis de la variable Tierra Hueca ¿La tierra es hueca y en su interior existe una civilización oculta?

```{r}
summary(enc$Q21_TierraHueca)
```
```{r}
barplot(table(enc$Q21_TierraHueca))
```

##Análisis de la variable Alienigenas ¿Los alienígenas visitaron las civilizaciones antiguas, influyeron en sus historia y construyeron los mega monumentos de la antigüedad?

```{r}
summary(enc$Q22_alienigenas)
```
```{r}
barplot(table(enc$Q22_alienigenas))
```

##Análisis de la variable Cambio Climatico ¿Los efectos del cambio climático son naturales, y el escándalo se debe a conspiraciones de ambientalistas y de ciertos gremios económicos?

```{r}
summary(enc$Q23_CambioClimatico)
```

##Análisis de la variable área

```{r}
summary(enc$Q24_area)
```
### Cambio de la variable área Frecuencia relativa para hacer un análisis posteriormente.
```{r} 
are <- Area / sum(Area)*100
are
```
### Se presentará en un grafico de pastel el porcentaje de estudiantes que seleccionaron cada una de las posibles opciones de respuesta a la pregunta sobre área sombreada de una circunferencia
```{r}
are<-c("7.5pi  3.4%", "6pi  10.3%", "4.5pi  15%", "4pi  44.9%", "3pi  5.8%","Ninguna de\n las anteriores  20.7%")
pie(Area, label = are, main = "Porcentaje de\n estudiantes en sus respectivos calculos del área ")
```


##Análisis de la variable Porcentaje que respondieron bien la respuesta anterior

```{r}
summary(enc$Q25_PorcentArea)
```
##Análisis de la variable Porcentaje que respondieron bien la respuesta anterior



##Análisis de la variable Porcentaje que respondieron bien de los Divisores

```{r}
summary(enc$Q27_PorcentDivisor)
```






#ANÁLISIS BIVARIADO

## Cruce variable PAPA con Carreras
#### Se hace una visualización del comportamiento del PAPA con respecto a las carreras registradas en la base de datos, para verificar si tal como pensamos; *¿será los estudiantes de Estadistica por ser semi-primíparos en la universidad tienen un mejor (mayor) PAPA?*
```{r}
boxplot(enc$Q08_PAPA ~ enc$Q03_Carrera, notch= TRUE, col = "lightgreen",
        main = "Dispersión de promedios por carreras", las=1,
        ylab = "Promedio Acádemico Ponderado Acumulado",
        xlab = "Carreras",
        ylim = c(3,5), las=1)
```
Esta pregunta se puede responder claramente con un *No* a nivel general de todos los estudiantes, y al ser comparado con los estudiantes de ingeniería de sistemas, no se puede concluir que grupo tiene el PAPA más elevado.


## CRUCE PAPA CON EDAD
######  Se representará por medio de un gráfico de dispersión el comportamiento de PAPA deacuerdo a la edad de los estudiantes, para reforzar o refutar la idea de que *¿A mayor edad, mejor será el promedio académico ya que se cuenta con más experiencia, y por ende mejores métodos de aprendizaje adquiridos a lo largo de sus años?* ¡Veamoslo!

```{r}
PA_ED<-with(enc, scatter.smooth(x=edad, 
                                y= Q08_PAPA,
                                main= 'Dispersión de promedios por edades',
                                ylim=c(3,5),
                                xlim=c(16,38),
                                ylab = 'Promedio Académico Ponderado Acumulado',
                                xlab='Edad de los estudiantes', pch=17, col='blue'))
                                
```
Al observar los datos podemos ver que los promedios mas altos se cocentran en los estudiantes de edades entre *18-22* así que al compararlos con lo que pensabamos; refutamos la idea que teníamos pero no podemos decir que los años y la experiencia no ayudan en la parte académica.  

##### Presentaremos un gráfico que relacione la edad de los estudiantes con la carrera que cursan, para respondernos la pregunta *¿Los estudiantes de menor edad son los de estadistica?, al ser una asignatura que se ve en primeros semestres de su malla curricular)?*
```{r}
boxplot(enc$edad ~ enc$Q03_Carrera, notch= TRUE,col="lightblue",
     main = "Comportamiento de la edad deacuerdo a las carrera de los estudiantes", las=1,
     ylab = "Edades de los estudiantes",
     xlab = "Carreras  cursadas",
     ylim = c(17,40), las=1)

```
Al traslaparse esta información en particular con el grupo de estudiantes de ingeniería de sistemas; no podemos decir con certeza que *sí* pues aúnque el estudiante más joven es de Estadística; existen intervalos de confianza en el mismo  rango de las edades para estos dos grupos, lo que quiere decir que entre éstos dos, estan los estudiantes más jovenes de la encuesta.



.....



## RECOMENDACIONES
1. Para la tabla de datos debería omitirse de ella la primera variable que asigna un número aleoatorio a cada fila puesto que no representa importancia significativa dentro de ésta.

## CONCLUSIONES
Podemos ver que la universidad como es de carácter público la mayoría de sus estudiantes son de estrato 1, 2, y 3   medianamente, por lo cual es escaso encontrar estudiantes con estratos elevados .
