---
title: "Primer_taller_grupal_sobre_encuesta_en_clase"
authors:"Omar David Mercado",
        "Zuleima Carriazo",
        "Juan Jose Hurtado Alvarez",
        "ESteban Grajales",
        "Juan Manuel"
email:  "omercado@unal.edu.co", 
        "zcarriazo@unal.edu.co",
        "jgrajalesh@unal.edu.co" 
date: "Miercoles 7 de Abril de 2021"
output: html_document
---

```{r setup, include=FALSE}
knitr::opts_chunk$set(echo = FALSE,
                      message = FALSE,
                      warning = FALSE
                      )
```


##### Valiendonos de las múltiples opciones que tenemos para presentar este proyecto, hacemos uso de esta biblioteca en particular
```{r}
library(tidyverse)
library(eeptools)
```

##### Se realiza la lectura de la base de datos de la que vamos a tomar información para realizar un analisis gráfico/exploratorio de lo que podamos encontrar en ella; se codifica con *UTF-08* para una lectura adecuada que permita tildes y letras en español.
```{r}
Enc <- read.csv("encuesta1.csv", encoding = "UTF-8")

```


##### Se muestran en el archivo los primeros 6 registros de la base de datos en cuestión, para dar una idea lo que pueda contener  ésta misma.
```{r}
head(Enc)
```

###### Se hace una revisión de las variables contenidas en la base de datos para mirar a que tipo pertenecen, y posteriormente convertirlas a otro para trabajarlas a nuestra conveniencia
```{r}
glimpse(Enc)
```

```{r}
summary(Enc)
```

##### Se cambian las variables de tipo caracter a factor para un adecuado manejo de los resultados encontrados en estas variables
éstas en su análisis descriptivo
```{r}
enc <- Enc %>%
  mutate_if(is.character, as.factor)
```

##### Como primer depurado; se convierte el asignado de la primera variable **Respuesta** a tipo character, pues se considera que con estas cifras no debemos hacer ningún tipo de cálculo matemático como para dejarla ser *entero*

```{r}
enc$Respuesta<-factor(enc$Respuesta)
```

#####tambien se convierte a tipo factor las variables en lenguaje binario, representando como *Si* al número *1*, para una mayor claridad al público,en la lectura de la base de datos 
```{r}
enc$Q09_EnAreaMetropolitana<-factor(enc$Q09_EnAreaMetropolitana, levels=c(0:1), labels=c('No','Si'))
enc$Q11_R<-factor(enc$Q11_R, levels=c(0:1), labels=c('No','Si'))
enc$Q12_RStudio<-factor(enc$Q12_RStudio,levels=c(0:1), labels=c('No','Si'))
enc$Q14_RecursosInformaticos..Internet.de.cable.no.propio<-factor(enc$Q14_RecursosInformaticos..Internet.de.cable.no.propio, levels=c(0:1), labels=c('No','Si'))
enc$Q14_RecursosInformaticos..Wifi.propio<-factor(enc$Q14_RecursosInformaticos..Wifi.propio, levels=c(0:1), labels=c('No','Si'))
enc$Q14_RecursosInformaticos..Wifi.no.propio<-factor(enc$Q14_RecursosInformaticos..Wifi.no.propio,levels=c(0:1), labels=c('No','Si'))
enc$Q14_RecursosInformaticos..Celular.sin.datos<-factor(enc$Q14_RecursosInformaticos..Celular.sin.datos, levels=c(0:1), labels=c('No','Si'))
enc$Q14_RecursosInformaticos..Celular.con.datos<-factor(enc$Q14_RecursosInformaticos..Celular.con.datos, levels=c(0:1), labels=c('No','Si'))
enc$Q14_RecursosInformaticos..Portátil.propio<-factor(enc$Q14_RecursosInformaticos..Portátil.propio, levels=c(0:1), labels=c('No','Si'))
enc$Q14_RecursosInformaticos..Portátil.no.propio<-factor(enc$Q14_RecursosInformaticos..Portátil.no.propio, levels=c(0:1), labels=c('No','Si'))
enc$Q14_RecursosInformaticos..Computador.de.escritorio.propio.y.exclusivo<-factor(enc$Q14_RecursosInformaticos..Computador.de.escritorio.propio.y.exclusivo, levels=c(0:1), labels=c('No','Si'))
enc$Q14_RecursosInformaticos..Computador.de.escritorio.no.propio.pero.exclusivo<-factor(enc$Q14_RecursosInformaticos..Computador.de.escritorio.no.propio.pero.exclusivo, levels=c(0:1), labels=c('No','Si'))
enc$Q14_RecursosInformaticos..Computador.propio..pero.no.exclusivo<-factor(enc$Q14_RecursosInformaticos..Computador.propio..pero.no.exclusivo,levels=c(0:1), labels=c('No','Si'))
enc$Q14_RecursosInformaticos..Computador.de.escritorio.ni.propio.ni.exclusivo<-factor(enc$Q14_RecursosInformaticos..Computador.de.escritorio.ni.propio.ni.exclusivo, levels=c(0:1), labels=c('No','Si'))
enc$Q14_RecursosInformaticos..Tablet.sin.datos<-factor(enc$Q14_RecursosInformaticos..Tablet.sin.datos, levels=c(0:1), labels=c('No','Si'))
enc$Q14_RecursosInformaticos..Tablet.con.datos.<-factor(enc$Q14_RecursosInformaticos..Tablet.con.datos., levels=c(0:1), labels=c('No','Si')) 
enc$Q15_Alunizaje<-factor(enc$Q15_Alunizaje, levels=c(0:1), labels=c('No','Si')) 
enc$Q17_Experimentos<-factor(enc$Q17_Experimentos, levels=c(0:1), labels=c('No','Si'))
enc$Q16_EspionajeInternet<-factor(enc$Q16_EspionajeInternet, levels=c(0:1), labels=c('No','Si'))
enc$Q18_Vacunas<-factor(enc$Q18_Vacunas, levels=c(0:1), labels=c('No','Si'))
enc$Q19_EvidenciaFalsa<-factor(enc$Q19_EvidenciaFalsa, levels=c(0:1), labels=c('No','Si'))
enc$Q20_RafagasSolares<-factor(enc$Q20_RafagasSolares, levels=c(0:1), labels=c('No','Si'))
enc$Q21_TierraHueca<-factor(enc$Q21_TierraHueca,  levels=c(0:1), labels=c('No','Si'))
enc$Q22_alienigenas<-factor(enc$Q22_alienigenas,  levels=c(0:1), labels=c('No','Si'))
enc$Q23_CambioClimatico<-factor(enc$Q23_CambioClimatico, levels=c(0:1), labels=c('No','Si'))
enc$Q26_Divisor..f.es.divisor.de.g.2.<-factor(enc$Q26_Divisor..f.es.divisor.de.g.2.,levels=c(0:1), labels=c('No','Si'))
enc$Q26_Divisor..f.es.divisor.de.gh.<-factor(enc$Q26_Divisor..f.es.divisor.de.gh.,  levels=c(0:1), labels=c('No','Si'))
enc$Q26_Divisor..f.es.divisor.de.h.g<-factor(enc$Q26_Divisor..f.es.divisor.de.h.g, levels=c(0:1), labels=c('No','Si'))
enc$Q14_RecursosInformaticos..Internet.de.cable.propio<-factor(enc$Q14_RecursosInformaticos..Internet.de.cable.propio, levels=c(0:1), labels=c('No','Si'))
```


##### una tabla sencilla que muestra la distribución general de resultados de la variable *Q03_Carrera* de la base de datos; dado que existe un nombre único para cada carrera, no se considera que deba ser depurada, se procederá a ver en grafico la cantidad de estudiantes por carrrera
```{r}
Q03<-table(enc$Q03_Carrera)
Q03
```
```{r}
carrera <- Q03 / sum(Q03)*100
carrera
```
```{r}
Area<- table(enc$Q24_area)
Area
```


```{r}
Ar<- c(3,9,13,39,5,18)
are<-c("7.5*pi", "6*pi", "4.5*pi", "4*pi", "3*pi","Ninguna de las anteriores")
pie(Ar, label = are, main = "Porcentaje de estudiantes en sus respectivos calculos del área ")

```

##### Se realizará una gráfica de barras para representar los datos de los estudiantes y sus respectivas carreras, basandonos en su tabla de frecuencia
```{r}
Q03 <- c("Mate", "Estadístic.", "Ing. Física", "Sistemas", "Ing.Admin.", "Industrial.", "Otra")
Frecuencia<- c(2, 54, 1, 26, 1, 2, 1)
barplot(Frecuencia, names.arg = Q03, density = 20, las= 2, main= 'Cantidad de estudiantes\n encuestados por carrera', ylim=c(0,60), col= 'cyan')
abline(h=seq(0,60,1), col= rep('grey', 6), lty=3)

```
##### Al graficar los datos de la cantidad de estudiantes encuestados por carrera era de esperarse encontrar una diferencia significativa entre la cantidad de estudiantes de *Estadística*  y las demás que se encuentran en la base de datos, puesto que sabemos que la asignatura es ofertada para el comienzo de su malla curricular, se esperaba además que la segunda candidad más alta fuesen los ingenieros de sistemas, sabiendo que pueden cursarla a lo largo de su carrera, pero cabe mencionar lo curioso de a qué carrera pertenece la persona que no se identificó. 



```{r}
enc<-enc %>%
enc$Q13_NoRoRStudio<-factor(enc$Q13_NoRoRStudio)
```

```{r}
summary(enc)
```

```{r}
glimpse(enc)
```

##### De la variable que contiene la fecha de nacimiento, se crea una nueva columna con la edad de cada persona

```{r}
enc <- enc %>%
  mutate(Q02_FechaNac = as.Date(as.character(Q02_FechaNac), '%Y-%m-%d'))
```

```{r}
enc <- enc %>%
  mutate(edad = age_calc(enc$Q02_FechaNac, as.Date("2021-06-30"), units= "years"))%>%
  mutate(edad=floor(edad))
```

```{r}
enc <- enc %>%
  mutate(Edad= as.numeric(as.Date("2021-06-30") - Q02_FechaNac)/365.25)
```


```{r}
enc<- enc %>% 
enc$Q13_NoRoRStudio<- rename("Tipo de excusas de los estudiantes al instalar R." = enc$Q13_NoRoRStudio, "Frecuencia" = frecu)
enc
```

```{r}
enc <- enc %>%
  mutate(fecha_entrega =
           as.POSIXct(strptime(Enviado.el.,format = "%d,/%m/%Y %H:%M:%S")),
         tiempo_usado = as.integer(format(fecha_entrega, "%M")) +
                        as.integer(format(fecha_entrega, "&S")) / 60 - 30)
```


```{r}
enc <- enc %>% 
  mutate(puntaje_pregunta2 = 
  apply(enc %>% select(Q26_Divisor..f.es.divisor.de.g.2.,
                            Q26_Divisor..f.es.divisor.de.gh.,
                            Q26_Divisor..f.es.divisor.de.h.g),
        1, sum))
t_p2 <- table(enc$puntaje_pregunta2)
t_p2
pt_p2 <- t_p2 / sum(t_p2) * 100
pt_p2
```


### La variable *Genero*, no requerirá hacer una depuración de los datos puesto que consideramos que se encuentra en orden dentro de la tabla original así que se procederá a representar dichos datos en su gráfica, para ello crearemos una tabla de frecuencias y su correspondiente valor porcentual.


```{r depuración de la variable ** Género**}
gen <- table(enc$Q01_Genero)
gen
```

```{r}
gen_p <- gen / sum(gen) * 100
gen_p
```


```{r}
paramAnt <- par(no.readonly = TRUE)
barplot(gen_p, las = 1,
        main  = "Distribución por género",
        ylim = c(0,100),
        col =c ('Black', 'violet', 'cyan'), 
        legend.text = c('Masculino', 'Femenino', 'Otro'))
text(bp1, gen_p + 7, paste(round(gen_p, 1), "%"))
grid(NA, 9)
par(paramAnt)
```

##### En la gráfica que representa la distribución por género se evidencia que la mayoría de los estudiantes que cursan esta asignatura son hombres, esto se debería a lo mejor a que la carrera es nueva y está mas enfocada en asuntos relacionados con la programación que desde tiempos anteriores se ha venido gestionando pr el género masculino



```{r}
summary(enc$Edad)
```

```{r}
hist(enc$edad)
```

```{r}
hist(enc$Edad, nclass = 20)
```

```{r}
paramAnt <- par(no.readonly = TRUE)
hist(enc$Edad, freq = FALSE, nclass = 20, col = "violet",
     las = 1, 
     main = "Distribución de la edad",
     xlab = "Edad (años)",
     ylab = "Densidad",
     ylim = c(0, 0.20),
     xlim = c(15, 40))
lines(density(enc$Edad), col = "grey10", lwd = 5)
par(paramAnt)
```




#### Se filtra la fila en donde la variable **Q08_PAPA** presenta un error atípico y para tomar la decisión de corregir el dato, pues consideramos que pudo deberse a un error en la digitación de éste
```{r depuracion de la variable Q08_PAPA y analisis descriptivo}
enc %>%
  filter(Q08_PAPA > 5)
```

```{r}
enc$Q08_PAPA[enc$Q08_PAPA == 45 & !is.na(enc$Q08_PAPA)] <- 4.5
```


```{r}
summary(enc$Q08_PAPA)
```
###  Se toma la decisión de omitir los datos en *NA* ya que no hacen una gran representacion.


```{r}
hist(enc$Q08_PAPA)
```







```{r}
boxplot(Enc$Q08_PAPA, horizontal = TRUE)
```
```{r}
bxp1<-boxplot(Enc$Q08_PAPA, horizontal = TRUE,  notch= TRUE, col= 'violet')
title(main= 'Distribución_PAPA', font=2, xlab='Promedio Academico Ponderado Acumulado')
points(mean(enc$Q08_PAPA, na.rm=TRUE),1, col=' green', pch=19, cex=2)# agranda o disminuye el punto verde
legend(4.2,1.5, legend=c('Promedio'), pch=19, col= 'green')
```

```{r}
dotchart(enc$Q08_PAPA)
```

```{r}
promedioEdad <- mean(enc$Edad)
medianaEdad <- median(enc$Edad)
desv_Est_Edad <- sd(enc$Edad)

boxplot(enc$Edad, horizontal = TRUE,
        main = "Boxplot para edad", 
        col = "lightblue",
        pch = 19, notch = TRUE)
points(promedioEdad, 
       1, 
       pch = 19, 
       col = c("red", "purple"))
legend("topright", 
       title = "Convención",
       legend = c("Promedio", "Error estandard"), 
       col = "red", 
       pch = c(19, NA),
       lty = c(NA, 1))
arrows(promedioEdad -  desv_Est_Edad / sqrt(nrow(enc)), 1,
         promedioEdad + desv_Est_Edad / sqrt(nrow(enc)), 1,
         angle = 90,
         length = 0.1, 
         code = 3,
         col = "GREY10")
```

```{r}
table(enc$Q10_Estrato)
```

```{r}
barplot(table(enc$Q10_Estrato))
```



```{r}
with(enc, plot(Q10_Estrato, Q08_PAPA, notch = TRUE))
```
R

```{r}
enc_Estrato1 <- enc %>% 
  filter(Q10_Estrato == "2 : 1")
dotchart(enc_Estrato1$Q08_PAPA)
summary(enc_Estrato1$Q08_PAPA)
```


```{r}
with(enc, plot(Q03_Carrera, Q08_PAPA, notch = TRUE))
```


```{r}
with(enc, scatter.smooth(tiempo_usado, Q08_PAPA))
```


```{r}
with(enc, plot(Q27_PorcentDivisor))
lines(1:nrow(enc), rep(pt_p2[3], nrow(enc)), 
      col = "red")
```

```{r}
enc_acert_p2 <- enc %>% 
  filter(puntaje_pregunta2 == 3)
enc_no_acert_p2 <- enc %>% 
  filter(puntaje_pregunta2 != 3)
op <- par(no.readonly = TRUE)
par(mfrow = c(1, 2))
prom_Q27 <- mean(enc_acert_p2$Q27)
with(enc_acert_p2, plot(Q27_PorcentDivisor, ylim = c(0, 100)))
lines(1:nrow(enc_acert_p2), rep(prom_Q27, nrow(enc_acert_p2)), 
      col = "red")
prom_Q27_na <- mean(enc_no_acert_p2$Q27, na.rm = TRUE, ylim = c(0, 100))
with(enc_no_acert_p2, plot(Q27_PorcentDivisor))
lines(1:nrow(enc_no_acert_p2), rep(prom_Q27_na, nrow(enc_no_acert_p2)), 
      col = "red")
par(op)
```







